【裁判字號】    92,簡抗,37
【裁判日期】    920528
【裁判案由】    給付票款
【裁判全文】
臺灣臺北地方法院民事裁定  九十二年簡抗字第三七號
    抗  告  人  乙○○
    相  對  人  甲○○
右當事人間請求給付票款事件，抗告人對於中華民國九十二年三月二十六日本院台北
簡易庭九十一年度北簡字第一七三九三號第一審駁回上訴之裁定提起抗告，本院裁定
如左：
    主      文
抗告駁回。
抗告程序費用由抗告人負擔。
    理      由
一本件抗告意旨略以：上訴人就原審判決提起上訴，並未委任律師為訴訟代理人，且
  上訴人不具法律專業知識，不知裁判費之計算方式，遂於上訴狀內請求法院代為核
  算，由上訴人依規定繳納，並無延滯訴訟之意。原審宣示判決筆錄文末記載「須依
  上訴利益繳納百分之一點六五之上訴費，如未繳納，依民事訴訟施行法第九條之規
  定，認當事人明知上訴要件有欠缺，逕以裁定駁回其上訴」等文字，非具強制性，
  當無不許上訴人補正之理，上訴人因不懂如何計算而於上訴狀表明請原審法院代為
  計算，再通知上訴人限期繳納，原審法院認上訴人係意圖延滯訴訟未命補正即以上
  訴人逾期未補上訴裁判費為由駁回上訴，顯非合法，為此提起本件抗告，聲請廢棄
  原裁定。
二按上訴有應繳而未繳裁判費者，原第一審法院應定期間命其補正，如不於期間內補
  正者，原第一審法院應以裁定駁回之，但上訴人有律師為訴訟代理人者或依書狀上
  之記載可認其明知上訴要件有欠缺，原第一審法院得不命補正，即應以裁定駁回之
  ，此觀民事訴訟法第四百四十二條第二項、民事訴訟法施行法第九條規定甚明。第
  按抗告人提起第二審上訴之書狀內載裁判費限三星期內補繳等語，是抗告人之上訴
  尚欠缺繳納裁判費之要件，已為抗告人所明知，依民事訴訟法施行法第十一條之規
  定，法院自得不行民事訴訟法第四百三十九條第二項，及第四百四十一條第一項但
  書之程序。原法院未定期間先命補正，以抗告人自提起上訴後遲至四十日之久，猶
  未補繳裁判費，因認其上訴為不合法以裁定駁回，於法並無不合。最高法院二十九
  年抗字第九十四號判例著有明文可參。復按縱令抗告人對於該裁定所命補繳之裁判
  費數額有爭執，然既未於限期內補繳其自行認為應繳之裁判費，則原法院以抗告人
  逾期仍未補繳裁判費，因其上訴為不合法，以裁定駁回之，於法仍無不合，最高法
  院七十七年台抗字第五十號判決亦有明文可參。
三經查，原審判決於宣示判決筆錄中註明「如不服本判決，應於判決送達後二十日內
  向本庭（台北市○○○路○段一二六巷一號）提出上訴狀（須按他造當事人之人數
  附繕本），並依上訴利益繳納百分之一點六五之上訴費，如未繳納，依民事訴訟法
  施行法第九條之規定，認當事人明知上訴要件有欠缺，逕以裁定駁回其上訴」之文
  句，足認已盡其對當事人之教示義務。又抗告人於其上訴狀之上訴理由二中即載明
  「本件上訴之裁判費用，俟鈞院核算後再行繳納」，可見抗告人明知上訴時應依法
  繳納裁判費。抗告人雖稱其因不具法律專業知識故不知裁判費之計算方式云云，然
  本件為給付票款訴訟，相對人於原審對抗告人所主張者係屬金錢債權之請求，而原
  審判決主文中命抗告人應給付相對人新台幣三百萬元即為系爭票款之金額，故抗告
  人欲提起上訴當可就此部分依上開原審判決之教示自行計徵上訴之裁判費。
四綜上所述，原審判決已盡教示義務，於判決註明上訴費之計算方式及未繳納之法律
  效果，本件抗告人於九十二年二月二十六日收受原審判決，此有送達證書附於原審
  卷內可稽，抗告人雖於九十二年三月十七日提起上訴到院，但並未依法繳納裁判費
  ，且抗告人明知上訴時應依法繳納裁判費已如前述，卻未繳納上訴裁判費，原審以
  抗告人之上訴不合法，不命為補正，逕以裁定駁回其上訴，依法有據。抗告意旨指
  摘原裁定違法求予廢棄原裁定，即屬無據，應予駁回。
據上論結：依民事訴訟法第四百三十六條之一第三項、第四百四十二條第二項、第九
十五條、第七十八條，裁定如主文。
中      華      民      國    九十二    年      五      月    二十八    日
                                        民事第四庭審判長法      官  林勤綱
                                                        法      官  陳正昇
                                                        法      官  劉又菁
右為正本係照原本作成
本裁定不得抗告
中      華      民      國    九十二    年      五      月      三十    日
                                                            書記官  黃瓊滿


司法院資訊處製作；財團法人民間司法改革基金會備份。
